臺北高等行政法院判決
　　　　　　　　　　　　　　　　　　 93年度再字第00038號
再審原告　　永聖藥業股份有限公司
代 表 人　　甲○○
再審被告　　財政部臺北市國稅局
代 表 人　　張盛和（局長）
上列當事人間因營業稅事件，再審原告對最高法院93年度判字第
531號判決、本院89年度訴字第2821號判決，提起再審之訴，本
院判決如下︰
　　主  文
再審之訴駁回。
再審訴訟費用由再審原告負擔。
　　事  實
一、事實概要：再審原告於82年至86年間銷售貨物金額，計新台
    幣 (下同)500,743,361 元 (不含稅)，涉嫌漏開統一發票及
    漏報銷售額，復於83年至86年間進貨及支付佣金，金額合計
    102,820,470元（不含稅），涉嫌未依規定取得憑證，案經
    法務部調查局北部地區機動工作組（下稱北機組）查獲違章
    憑證乙批函移原處分機關台北市稅捐稽徵處處理，經原處分
    機關審理核定原告逃漏營業稅計25,037,168元，除補徵所漏
    稅款外，並按其所漏稅額處5倍罰鍰計125,185,800元 (計至
    百元止)，及未依規定取得憑證總額處5%罰鍰計5,141,023元
    ，罰鍰金額合計130,326,823元。原告不服，申請復查結果
    ，未獲准變更，提起訴願，亦遭決定駁回後，向本院提起行
    政訴訟，經本院以89年度訴字第2821號判決駁回，其復向最
    高行政法院提起上訴，經最高行政法院以93年度判字第531
    號判決駁回其上訴確定。再審原告以前開確定判決有行政訴
    訟法第273條第1項第13款、第14款之情形，而提起本件行政
    訴訟。
二、兩造聲明：
　　(一)原告聲明：1.原一審、二審判決均廢棄。
                2.原訴願決定、原處分均撤銷。
　　(二)被告聲明：駁回原告之訴。
三、兩造之爭點：原確定判決有無行政訴訟法第273條第1項第13
                款、第14款之再審事由？
　　(一)原告主張之理由：
      1.查與本件於同一時、地查獲之「全能滿漢盒餐行」事件
        ，其爭點與本案相同均為遭查獲之報表究為集團混合財
        務報表（金龍滿漢盒餐行、金龍餐盒有限公司、全龍食
        品行，下稱金龍集團）抑或僅為單一商行財務報表（金
        龍滿漢盒餐行）。原處分機關於該案初查認定系爭報表
        為單一商行 (金龍滿漢盒餐行)，即以原告漏開發票及
        漏報銷售為由，核定補徵營業稅及裁處罰鍰。原告不服
        循序提起行政訴訟，一審訴訟程序中，經兩造言詞辯論
        及原處分機關重新審酌原有證物後，亦肯認系爭財務報
        表之性質確屬管理階層為制定金龍集團之經營決策，由
        會計人員編制管理用途之混合財務報表，而達成和解共
        識在案。準此，金龍集團與永聖集團之股東、董監事及
        管理階層人員大致相同之情況下，應採同樣之會計制度
        必定同樣被建立於永聖集團內部，則前開經原處分機關
        採信之金龍集團混合財務報表，即足證明系爭財務報表
        實屬混合財務報表之性質。就該重大影響再審原告權益
        之新證物「金龍滿漢盒餐行」事件，核有行政訴訟法第
        273條第1項第13款：「當事人發見未經斟酌之證物或得
        使用該證物者」之再審事由。
      2.再審原告主張系爭財務報表係包括永聖、英格、永曜、
        久進等四家公司財務狀況之混合報表，原一、二審判決
        對於再審原告所提之多項有利證物拒不採認，復未說明
        ，核有行政訴訟法第273條第1項第14款：「原判決對足
        以影響於判決之重要證物漏未斟酌者」之重大違誤：
        (1)再審原告為證明證明原處分核定再審原告82年至85年
          度營業收入金額應為662,825,752元，係永聖集團四
          家關係企業營業收入之合計數，已提出該四家關係企
          業上開年度銀行存款貸方合計數及85年度營業稅申報
          銷售額，與原處分核定再審原告營業收入之差異比率
          僅3.05%及3.51%。足證系爭損益表確屬上開四家公司
          之混合財務報表，非僅再審原告單一公司之財務報表
          ，臻為明確。原判決對此重要證物未均予審酌，實有
          重大違誤，自應予廢棄，以昭司法公信。
        (2)再審原告於前開期間所申報之發票金額，與原處分認
          定之違章營業收入金額兩者之差異，每年相差4倍上
          下，核與永聖集團四家關係企業各年度銀行存款總金
          額或營業稅申報銷售總額與再審原告於該期間所申報
          之銷售額同為相差4倍上下比對，亦足證即系爭財務
          報表實為永聖集團之混合財務報表。然原一審判決卻
          以再審原告於系爭年度使用之銀行帳戶數應為7個，
          與訴訟中主張4個帳戶數不符為由，逕認再審原告所
          言為虛。惟此係因再審原告經常使用之帳戶只有4家
          ，因認與本案無關而未陳報其餘帳戶，並非蓄意隱瞞
          ，原一審就此重要事實，未諭命再審原告提出答辯，
          原二審判決亦未予糾正，又對再審原告所提之上開證
          物棄之不採，復未說明拒適用之理由，亦有違誤。
        (3)再審原告藥品銷售之對象均為公立醫院或財團法人型
          態之醫院，該等醫院均有嚴謹之內部控制制度，再審
          原告實無著手不法之可能，此可由再審原告申報銷售
          金額合計數與銀行存款金額合計數兩者金額相近獲得
          印證。此外，原處分指摘再審原告有上開銷售藥品行
          為，卻未依規定開立發票予相對交易人，而逃漏營業
          云云，倘所言屬實，再審原告理應取得相當於漏開發
          票金額之貨款500,743,361元，並存入銀行帳戶之內
          。然再審被告卻從未證明再審原告確曾收受前開鉅額
          貨款，亦未指出鉅額資金流向為何，就此重要事證，
          再審被告未本於職權詳加查證，卻單憑所查獲一紙報
          表逕行認定再審原告有鉅額漏開發票之行為，顯見再
          審被告恣意濫權，陷再審原告承受不白之冤屈。
        (4)再查，系爭損益表所載之各項目支出所列金額，對照
          再審原告、英格、永曜及久進四家公司營利事業所得
          稅結算申報書上所載金額之合計數，其中藥劑師費、
          租賃費、郵電費之金額完全相符，其餘部分金額亦極
          為接近，亦為原處分機關所不爭，原一、二審判決對
          此重大有利於再審原告之重要證物卻皆棄之不論，又
          復未說明不採之理由，與未審酌無異，實令再審原告
          難以甘服。
        (5)又查，系爭報表「佣金支出」科目部分，原處分機關
          僅憑憑臆測即將系爭佣金支出金額102,820,470元全
          數認定為再審原告未依規定取得交易憑證之違章金額
          而裁處罰鍰，實屬違誤。蓋再審原告已證明系爭佣金
          支出科目部分，有13個月份之支出與再審原告及英格
          等共四家公司佣金支出之合計數額相符，可合理證明
          系爭財務報表係包含永聖集團四家關係企業佣金支出
          之混合財務報表。然原一審判決卻以佣金明細表上所
          載業務員大多非屬原告等四家公司員工為由，不予採
          信。惟此係因再審原告及其關係企業為推銷藥品，除
          自身企業之業務員外，尚有跑單幫之獨立藥品推銷員
          ，再審原告亦多次舉證陳明在案，原二審判決竟未，
          竟未糾正原一審判決之錯誤見解，又未說明對前開證
          物不採之理由，亦屬重大違誤。
    (二)被告主張之理由：
      1.按「有左列各款情形之一者，得以再審之訴對於確定終
        局判決聲明不服。但當事人已依上訴主張其事由或知其
        事由而不為主張者，不在此限…」為行政訴訟法第273
        條第1項所明定。是當事人應以有前揭規定之事由時，
        始得提起再審之訴。
      2.再審原告於82年至86年間銷售貨物金額計500,743,361
        元 (不含稅)，漏開統一發票及漏報銷售額，復於83年
        至86年間進貨及支付佣金，金額計102,820,470元（不
        含稅），未依規定取得憑證，業經最高行政法院判決依
        行為時營業稅法，詳為審酌原一審辯論意旨及調查證據
        之結果，一一論駁原告之上訴為理由，而駁回再審原告
        之上訴，並無再審原告所稱「對於足以影響於判決之重
        要證物漏未斟酌」之再審事由。另再審原告主張案關「
        金龍滿漢盒餐行」事件與被告達成和解乙案，係屬個案
        認定，與本案無涉，併與陳明；再審原告仍執前詞，再
        事爭執，僅為再審原告法律見解之歧異，要難符合再審
        之訴之事由。
　　理  由
一、按「再審之訴專屬為判決之原行政法院管轄。…對於最高行
    政法院之判決，本於第273條第1項第9款至第14款事由聲明
    不服者，雖有前二項之情形，仍專屬原高等行政法院管轄。
    」行政訴訟法第275條定有明文。本件再審原告主張最高行
    政法院93年度判字第531號判決及本院89年度訴字第2821號
    判決，有行政訴訟法第273條第1項第13款及第14款之再審事
    由而提起再審之訴，依前揭規定，本院自有管轄權，合先敘
    明。
二、次按，行政訴訟法第273條第1項第13款及第14款規定：「有
    左列各款情形之一者，得以再審之訴對於確定終局判決聲明
    不服。但當事人已依上訴主張其事由或知其事由而不為主張
    者，不在此限：…一三、當事人發見未經斟酌之證物或得使
    用之該證物者。但以如經斟酌可受較有利益之裁判者為限。
    一四、原判決就足以影響於判決之重要證物漏未斟酌者。」
    又再審之訴，顯無再審理由者，得不經言詞辯論，以判決駁
    回之，亦為同法第278條第2項所明定。
三、本件再審原告主張最高行政法院93年度判字第531號判決及
    本院89年度訴字第2821號判決，有行政訴訟法第273條第1項
    第13款、第14款之再審事由，無非謂：與本件於同一時、地
    查獲之「全能滿漢盒餐行」事件，其爭點與本案相同均為遭
    查獲之財務報表，究為金龍集團混合財務報表抑或單一商行
    金龍滿漢盒餐行之報表，該事件於台北高等行政法院90年度
    訴字第153號審理中，原處分機關已肯認該財務報表為金龍
    集團之混合財務報表，而達成和解在案。則與金龍集團同一
    負責人之永聖集團，必存有編製混合財務報表之作業慣例，
    足證再審原告之財務報表實屬混合財務報表之性質。就該重
    大影響再審原告權益之新證物「金龍滿漢盒餐行」事件，核
    有行政訴訟法第273條第1項第13款之再審事由。又原告主張
    前開財務報表係永聖、英格、永曜、久進等四家公司財務狀
    況之混合報表，並舉證該報表之營業收入金額可與上開四家
    公司銀行存款貸方金額之合計數或營業稅申報銷售額之合計
    數相互勾稽其佣金支出金額亦可與上開四家公司佣金支出金
    額之合計數勾稽交查，益證本件報表實數集團關係企業之混
    合財務報表，原確定判決對再審原告所提多項證物拒不採認
    ，復未說明拒絕適用之理由，亦有行政訴訟法第273條第1項
    第14款之再審事由等語。
四、惟查：
    (一)按行政訴訟法第273條第1項第13款所謂當事人發見未經斟
      酌之證物，係指前訴訟程序事實審之言詞辯論終結前已存
      在之證物，因當事人不知有此證物，致未經斟酌，現始知
      之者而言，若已知該證物得使用而不使用者，自不得以之
      為再審理由。再審原告主張本院90年度訴字第153號「金
      龍滿漢盒餐行」營業稅法案件中，原處分機關因肯認扣案
      之財務報表為金龍集團之混合財務報表，而與再審原告之
      負責人甲○○成立和解在案，核屬有利於再審原告之新證
      物，依其所提卷附前開本院90年度訴字第153號和解筆錄
      所載，再審原告之負責人甲○○早於91年3月27日即與原
      處分機關成立和解，而本院89年度訴字第2821號判決係於
      91年12月21日行言詞辯論，再審原告如認提出前開和解筆
      錄供斟酌，可受較為有利之裁判者，即應於本件再審之前
      訴訟程序事實審 (本院89年度訴字第2821號)言詞辯論終
      結 (91年12月21日)前提出，惟再審原告已知有該和解筆
      錄得使用而不使用，依前揭說明，自不得以之為再審理由
      。況本院90年度訴字第153號和解筆錄，係關於甲○○獨
      資經營「龍滿漢盒餐行」違反營業稅法案件，其與原處分
      機關因互有退讓而成立和解，尚不足以證明原處分機關已
      肯認查獲扣案之財務報表為金龍集團之混合財務報表，並
      推論再審原告之財務報表亦屬永聖集團之混合報表，再審
      原告謂如經斟酌前開「金龍滿滿盒餐行」事件，可受較有
      利之裁判云云，亦非可採。
    (二)又按，行政訴訟法第273條第1項第14款所謂「原判決就足
      以影響於判決之重要證物漏未斟酌者」，係指足以影響於
      判決之重要證物漏未斟酌而言，且須以經斟酌可受較有利
      益之裁判者為限，如該證物業經原判決斟酌，自無漏未斟
      酌之情事，縱未經採納，核屬證據取捨問題，亦不得據為
      再審之理由。查本院89度訴字第2821號判決係以：再審原
      告於82年至86年銷售貨物金額計500,743,361元 (不含稅)
      ，涉嫌漏開統一發票及漏報銷售額，復於83年至86年年間
      進貨及支付佣金計102,820,470元 (不含稅)，涉嫌未依規
      定取得憑證等情，有相關證據附原處分卷可稽。而再審原
      告原告如何藉由永聖集團所屬公司集體運作，以不當方式
      參與競標，並互相給付、收取發票金額之10%至12%，跳開
      發票之金額皆登記於再關原告「自進委銷出貨明細」的電
      腦報表內等事實，業經再審原告負責人甲○○在北機組調
      查時自承甚詳，核與永潤公司負責人蘇游常焜及業務員曾
      長邦、金龍盒餐有限公司負責人廖繼祥、再審原告經理游
      春蓮等人於北機組調查中所言大致相符。又英格、永曜等
      公司雖與再審原告同係永聖集團關係企業之一員，但並非
      總公司與子公司之關係，法人人格各自獨立，依公司法等
      相關法規及商業習慣，營利事業之營業縱有相牽連，亦絕
      無合併報表合併申報之理，遑論各家公司營業狀況不同，
      其帳簿、憑證、文據又如何加以勾稽核對，是再審原告所
      言系爭損益表為原告與英格、永曜等公司之合併報表，顯
      有違常情，委無可採，而判決駁回再審原告之訴。又再審
      原告不服，提起上訴，最高行政法院93年判字第531號判
      決理由內亦敘明：原判決所引用北機組87年7月10日電
      廉字第2525號函、原處分機關及財政部台北市國稅局88
      年度886003號會審報告，均附於原處分卷可稽，原審法院
      於90年12月21日言詞辯論時，審判長已諭知提示本件全部
      卷證予兩造命辯論，則再審原告指摘卷內查無前開二函件
      ，原審亦未提示供辯論，尚不足採。再者，原判決關於損
      益表之論述並無矛盾情形，且證人游春蓮於北機組之證詞
      ，附於原處分卷之調查筆錄影本可按，原審認無再予傳訊
      之必要，而未再予傳訊，尚難謂其違法。再審原告對於業
      經原判決詳予論述不採之事由再予爭執，核屬法律上見解
      之歧異，要難謂為原判決有違背法令之情形，而駁回再審
      原告之上訴。經核均已斟酌再審原告據以為再審理由之前
      開事證，而將其得心證之理由詳細記載於判決書，再審原
      告指稱前開確定判決就足以影響於判決之前開事證漏未斟
      酌，有違行政訴訟法第273條第1項第14款之規定云云，顯
      無理由。
五、綜上所述，再審原告主張最高法院93年度判字第531號判決
    、本院89年度訴字第2821號判決，有行政訴訟法第273條第1
    項第13款及第14款之再審事由而提起再審之訴，依其起訴主
    張之事實，顯難認有再審理由，爰不經言詞辯論，逕以判決
    駁回。
據上論結，本件再審之訴為無理由，爰依行政訴訟法第278條第
2項、第98條第3項前段，判決如主文。
中　　華　　民　　國　　94　　年　 　7　　月　 26  　 日
                       第四庭審判長法  官　徐瑞晃
                                   法  官　吳慧娟
                                   法  官　蕭惠芳
上為正本係照原本作成。
如不服本判決，應於送達後20日內，向本院提出上訴狀並表明上
訴理由，如於本判決宣示後送達前提起上訴者，應於判決送達後
20日內補提上訴理由書（須按他造人數附繕本）。
中　　華　　民　　國　　94　　年　 　7　　月　 26  　 日
            　　　　　　   　　　　書記官  李淑貞
